【裁判字號】    90,訴,30
【裁判日期】    900515
【裁判案由】    違反稅捐稽徵法
【裁判全文】
臺灣屏東地方法院刑事判決                              九十年度訴字第三號
    公  訴  人  臺灣屏東地方法院檢察署檢察官
    被      告  乙○○
右列被告因違反稅捐稽徵法案件，經檢察官聲請以簡易判決處刑（八十九年度偵字第
五三一０號），因本院潮州簡易庭認為不宜以簡易判決處刑，移由本院刑事庭依通常
程序審理（八十九年度潮簡字第六０八號），本院判決如左：
    主  文
乙○○納稅義務人以詐術逃漏稅捐，處拘役伍拾玖日，如易科罰金以佰元折算壹日
。
    事  實
一、乙○○係屏東縣竹田鄉○○村○○路七十三號「振興鋁門窗行」負責人，為依法
    應納稅之義務人，亦為商業會計法所稱商業負責人，又「振興鋁門窗行」每年度
    出具之「各類所得扣繳暨免扣繳憑單」（下稱扣繳憑單）亦為附隨其業務而製作
    之文書，詎乙○○從事業務之人，竟意圖為自己不法之所有，於民國八十三年初
    某日，利用該商號從事會計事務不知情之陳姓女會計，在乙○○業務上做成「振
    興鋁門窗行」會計憑證即扣繳憑單上，將從未受僱於該商號，猶未向其領有任何
    所得之甲○○虛列為其員工，並不實登載甲○○自八十二年一月起至同年十二月
    止，在該商號工作而支領工資達新臺幣（下同）四十八萬元之所得扣繳暨免扣繳
    憑單，製造該商號營運成本增加，營利所得減少之假象，並於八十三年間，利用
    上開陳姓女會計持該內容不實之扣繳憑單，填製「振興鋁門窗行」八十二年度營
    利事業所得稅結算申報書，向財政部臺灣省南區國稅局潮州稽徵所申報該商號八
    十二年度營利事業所得稅而行使之，並以為詐術，致承辦稅務人員因而陷於錯誤
    ，使乙○○得以逃漏「振興鋁門窗行」營利事業所得稅十一萬元，足生損害於甲
    ○○及稅捐稽徵機關徵稅之正確性。嗣因甲○○收得當年度綜合所得稅核定通知
    書發覺有異訴請偵辦。
二、案經甲○○訴由臺灣屏東地方法院檢察署檢察官偵查聲請以簡易判決處刑，本院
    潮州簡易庭移由本院刑事庭依通常程序審理。
    理  由
一、訊據被告乙○○對於前揭犯罪事實均坦承不諱，核與告訴人甲○○之指訴相符，
    並有財政部臺灣省南區國稅局潮州稽徵所，八十九年七月二十一日南區國稅潮州
    審字第八九０一一八四六號函、同年八月十八日南區國稅潮州審字第八九０一三
    五七六號函、綜合所得稅核定通知書、各類所得扣繳暨免扣繳憑單各乙份在卷可
    稽，被告前開犯罪事實，應堪認定。又經本院向財政部臺灣省南區國稅局潮州稽
    徵所函查結果，被告乙○○以前揭方式計逃漏稅捐總額為十一萬元，有該所九十
    年三月十五日南區國稅潮州資字第九０００三五一一號函在卷可憑，本件被告犯
    行已臻明確，應依法論科。
二、按扣繳憑單亦為會計憑證之一種，被告乙○○為振興鋁門窗行負責人，即屬商業
    會計法第四條規定之商業負責人，其獨資經營該商號，本身即為納稅義務人，今
    利用不知情會計人員製作不實之扣繳憑單，據以向財政部臺灣省南區國稅局潮州
    稽徵所申報行使，並以為詐術逃漏稅捐，核其所為，係犯違反修正前商業會計法
    第六十六條第一款明知為不實之事項而填製會計憑證罪，及稅捐稽徵法第四十一
    條納稅義務人以詐術逃漏稅捐罪之間接正犯。修正前商業會計法第六十六條第一
    款既以明知為不實之事項，而填製會計憑證或記入帳冊為其犯罪構成要件，原已
    含有業務上登載不實之本質，被告乙○○利用告訴人甲○○之身分資料，在其業
    務上製作之各類所得扣繳暨免扣繳憑單之會計原始憑證上為不實登載，既已構成
    違反修正前商業會計法第六十六條第一款明知為不實之事項而填製會計憑證罪，
    即不再論以刑法第二百十六條、第二百十五條之行使業務上登載不實文書及其行
    使之罪。又修正前商業會計法第六十六條第一款之製作不實會計憑證罪，業於八
    十四年五月十九日修正為同法第七十一條第一款，並於同年月二十一日生效，將
    原最重本刑五年以下有期徒刑、拘役或一萬元以下罰金，修正為最重本刑五年以
    下有期徒刑、拘役或科或併科新臺十五萬元以下罰金，比較新舊法定本刑，以舊
    法為輕，依刑法第二條第一項但書規定，就此部分自應適用最有利於被告乙○○
    之修正前商業會計法第六十六條第一項規定。被告所犯違反修正前商業會計法第
    六十六條第一款明知為不實之事項而填製會計憑證罪，與違反稅捐稽徵法第四十
    一條納稅義務人以詐術逃漏稅捐罪間，有方法結果之牽連關係，為牽連犯，應從
    一重之違反稅捐稽徵法第四十一條納稅義務人以詐術逃漏稅捐罪處斷。爰審酌被
    告犯罪之動機、目的，及其品性、生活狀況、智識程度、犯罪所生之損害尚屬輕
    微，及犯罪後態度等一切情狀，量處如主文所示之刑，又刑法第四十一條第一項
    已於被告行為後之九十年一月四日修正，同月十日經總統公布施行，修正為：「
    犯最重本刑為五年以下有期徒刑以下之刑之罪，而受六個月以下有期徒刑或拘役
    之宣告，因身體、教育、職業、家庭之關係或其他正當事由，執行顯有困難者，
    得以一元以上三元以下折算一日，易科罰金。但確因不執行所宣告之刑，難收矯
    正之效，或難以維持法秩序者，不在此限。」爰依刑法第二條第一項前段及第四
    十一條第一項規定，並諭知易科罰金之折算標準。
據上論斷，應依刑事訴訟法第二百九十九條第一項前段，修正前商業會計法第六十六
條第一款，稅捐稽徵法第四十一條，刑法第十一條、第二條第一項、第五十五條、第
四十一條第一項，罰金罰鍰提高標準條例第一條前段、第二條，判決如主文。
本案經檢察官張啟聰到庭執行職務
中      華      民      國    九  十    年      五      月    十  五    日
                                      臺灣屏東地方法院刑事第二庭
                                          審判長法  官  吳永宋
                                                法  官  郭書豪
                                                法  官  陳松檀
右正本證明與原本無異。
對於本判決如有不服應於收受送達後十日內向本院提出上訴書狀上訴於台灣高等法院
高雄分院並按他造當事人之人數附具繕本。
                                                書記官  張福山
中      華      民      國      九十      年     五     月    十五      日
修正前商業會計法第六十六條第一款
商業負責人、主辦及經辦會計人員有左列各款情事之一者，處五年以下有期徒刑、拘
役或一萬元以下罰金：
一  以明知為不實之事項，而填製會計憑證或記入帳冊者。
稅捐稽徵法第四十一條
納稅義務人以詐術或其他不正當方法逃漏稅捐者，處五年以下有期徒刑、拘役或科或
併科新台幣六萬元以下罰金。


司法院資訊處製作；財團法人民間司法改革基金會備份。
